臺灣板橋地方法院刑事判決　　　　　　　96年度訴字第2813號
公　訴　人　臺灣板橋地方法院檢察署檢察官
被　　　告　乙○○
上列被告因違反毒品危害防制條例案件，由檢察官提起公訴（96
年度毒偵字第5154號），經本院合議庭裁定由受命法官獨任進行
簡式審判程序，判決如下：
    主  文
乙○○施用第一級毒品，累犯，處有期徒刑壹年貳月；扣案甲基
安非他命壹包之裝袋壹個，沒收，其內之甲基安非他命（淨重零
點壹公克）沒收銷燬。
    事　實
一、乙○○曾因施用毒品案件，於民國（下同）87年8 月20日，
    經本院以87年度毒聲字第1390號裁定送觀察、勒戒，嗣因認
    無繼續施用毒品傾向，於87年9 月5 日釋放，並於87年9 月
    9 日，經臺灣板橋地方法院檢察署檢察官以87年度偵字第17
    641 號為不起訴處分；又因施用毒品案件，於88年4 月28日
    ，經本院以88年度毒聲字第2712號裁定送觀察、勒戒，因認
    無繼續施用毒品傾向，於88年6 月22日釋放，並於88年6 月
    29日，經臺灣板橋地方法院檢察署檢察官以88年度偵緝字第
    978 號為不起訴處分；又因施用毒品案件，於89年1 月26日
    ，經本院以89年度毒聲字第703 號裁定送強制戒治，刑期起
    算日期為89年1 月26日，指揮書執行完畢日期為90年1 月25
    日，另刑事部分則於89年10月18日，經本院以89年度重簡字
    第304 號刑事簡易判決判處有期徒刑4 月，89年12月7 日判
    決確定，刑期起算日期為90年1 月26日，指揮書執行完畢日
    期為90年5 月25日；嗣於前開強制戒治執行完畢釋放後，5
    年內之94年間復因施用毒品案件，於94年11月7 日，經本院
    以94年度訴字第1799號刑事判決判處有期徒刑8 月（施用第
    一級毒品）、5 月（施用第二級毒品），應執行有期徒刑1
    年，94年12月12日判決確定，刑期起算日期為95年3 月9 日
    ，指揮書原載執行完畢日期為96年2 月28日，羈押折抵8 日
    ，累進縮刑12日，於96年2 月16日因縮刑期滿執行完畢（致
    使本案犯行構成累犯）。詎其仍不知悔悟，竟於96年7 月5
    日上午某時，在臺北縣新莊市○○路358 號之居所，將第一
    級毒品海洛因及第二級毒品甲基安非他命混合置入玻璃球再
    加以燒烤之方式，同時施用第一級毒品海洛因、第二級毒品
    安非他命1 次。迨96年7 月5 日23時20分許，為警在臺北縣
    新莊市○○路358 號前查獲，並當場自乙○○之衣服口袋內
    扣得甲基安非他命1 包（淨重0.1 公克）。
二、案經臺北縣政府警察局新莊分局移送臺灣板橋地方法院檢察
    署檢察官偵查起訴。
　　理　由
一、按依刑事訴訟法第284 條之1 之規定，除簡式審判程序及簡
    易程序及第376 條第1 款、第2 款所列之罪之案件外，第一
    審應行合議審判，復依同法第273 條之1 第1 項之規定，除
    被告所犯為死刑、無期徒刑、最輕本刑為三年以上有期徒刑
    之罪或高等法院管轄第一審案件者外，於第一次審判期日前
    之準備程序進行中，被告先就被訴事實為有罪之陳述時，審
    判長得告知被告簡式審判程序之旨，並聽取當事人、代理人
    、辯護人及輔佐人之意見後，裁定進行簡式審判程序。查被
    告乙○○所犯係死刑、無期徒刑、最輕本刑為三年以上有期
    徒刑以外之罪，其於準備程序中就被訴事實為有罪之陳述，
    經法官告知簡式審判程序之旨，並聽取公訴人、被告之意見
    後，業經本院合議庭依上開規定裁定由受命法官獨任進行簡
    式審判程序，合先敘明。
二、訊據被告乙○○坦承前揭犯罪事實，又被告於前開時、地經
    警查獲後採集之尿液檢體經檢驗，結果呈安非他命類、鴉片
    類陽性反應，此有臺北縣政府警察局新莊分局偵辦毒品危害
    防制條例案被移送人姓名代碼對照表、台灣檢驗科技股份有
    限公司於96年7 月25日出具之濫用藥物尿液檢驗報告各1 紙
    （見臺灣板橋地方法院檢察署96年度毒偵字第5154號卷第26
    頁、第27頁）附卷足憑，且有扣案甲基安非他命1 包〈淨重
    0.1 公克〉（鑑驗結果見臺灣板橋地方法院檢察署96年度毒
    偵字第5154號卷第13頁之1 、第14頁之臺北縣政府警察局新
    莊分局查獲涉嫌毒品危害防制條例毒品初步檢驗報告書、臺
    北縣政府警察局新莊分局查獲毒品案重量鑑定證明書）足資
    佐證，堪認被告前開施用第一級毒品海洛因及第二級毒品甲
    基安非他命之自白與事實相符。查被告乙○○曾因施用毒品
    案件，於87年8 月20日，經本院以87年度毒聲字第1390號裁
    定送觀察、勒戒，嗣因認無繼續施用毒品傾向，於87年9 月
    5 日釋放，並於87年9 月9 日，經臺灣板橋地方法院檢察署
    檢察官以87年度偵字第17641 號為不起訴處分；又因施用毒
    品案件，於88年4 月28日，經本院以88年度毒聲字第2712號
    裁定送觀察、勒戒，因認無繼續施用毒品傾向，於88年6 月
    22日釋放，並於88年6 月29日，經臺灣板橋地方法院檢察署
    檢察官以88年度偵緝字第978 號為不起訴處分；又因施用毒
    品案件，於89年1 月26日，經本院以89年度毒聲字第703 號
    裁定送強制戒治，刑期起算日期為89年1 月26日，指揮書執
    行完畢日期為90年1 月25日，另刑事部分則於89年10月18日
    ，經本院以89年度重簡字第304 號刑事簡易判決判處有期徒
    刑4 月，89年12月7 日判決確定，刑期起算日期為90年1 月
    26日，指揮書執行完畢日期為90年5 月25日；嗣於前開強制
    戒治執行完畢釋放後，5 年內之94年間復因施用毒品案件，
    於94年11月7 日經本院以94年度訴字第1799號刑事判決判處
    有期徒刑8 月（施用第一級毒品）、5 月（施用第二級毒品
    ），應執行有期徒刑1 年，94年12月12日判決確定，刑期起
    算日期為95年3 月9 日，指揮書原載執行完畢日期為96年2
    月28日，羈押折抵8 日，累進縮刑12日，於96年2 月16日因
    縮刑期滿執行完畢，此有臺灣高等法院被告前案紀錄表1 份
    附卷足憑。按92年7 月9 日新修正之毒品危害防制條例刪除
    二犯及三犯之規定，一改修法前繁雜之處遇程序，僅將施用
    毒品者簡化區分為初犯、再犯，並認施用毒品者係屬病患性
    犯人，以觀察、勒戒戒除其身癮，並以強制戒治去除其心癮
    。經觀察、勒戒或強制戒治執行完畢釋放後，若係5 年後再
    犯該條例第10條施用毒品罪者，與同條例第20條第1 項、第
    2 項關於「初犯」之處理方式相同，檢察官應先聲請法院裁
    定令被告入勒戒處所觀察、勒戒，並視有無繼續施用毒品傾
    向，決定應予釋放、為不起訴之處分，或應聲請法院裁定令
    入勒戒處所強制戒治；若係5 年內「再犯」同條例第10條施
    用毒品罪者，依同條例第23條第2 項規定，檢察官則應依法
    追訴。觀諸該條例第20條第3 項之修正理由：「觀察、勒戒
    或強制戒治5 年後再犯者，顯見前所實施之觀察、勒戒或強
    制戒治已足以遮斷其施用毒品之癮，為期自新及協助其戒除
    毒癮，對此5 年後再犯者，爰明定仍適用初犯之規定，先經
    觀察、勒戒、強制戒治之程序」及同條例第23條第2 項之修
    正理由：「為配合簡化施用毒品犯之刑事處遇程序，並鑑於
    經觀察、勒戒或強制戒治執行完畢釋放後5 年內再犯者，其
    再犯率甚高，原據以實施之觀察、勒戒及強制戒治既已無法
    收其實效，自應施以刑事處遇」，顯然如施用毒品者係前經
    觀察、勒戒或強制戒治等治療程序執行完畢5 年後，始再施
    用毒品之「初犯」，因前所執行之觀察、勒戒或強制戒治已
    足收戒除毒癮之效，自應重新執行觀察、勒戒或強制戒治等
    治療程序，並於治療程序執行完畢後，由檢察官為不起訴處
    分，毋庸對之追訴處罰；反之，在「再犯」之情形，因其先
    前所為治療程序顯未能收戒斷毒癮之效，且考量施用毒品者
    之再犯率偏高，乃簡化其刑事處遇程序，而逕予追訴處罰，
    不再施以治療程序。參酌上開立法理由，修正毒品危害防制
    條例就施用毒品者，祇於「初犯」及「5 年後再犯」二種情
    形，有其追訴條件之限制，即須於初犯經觀察、勒戒或強制
    戒治釋放後，5 年內均無施用毒品之行為，始能認其前所實
    施之觀察、勒戒或強制戒治已足遮斷毒癮，而得於5 年後再
    犯時，再予適用初犯之規定，重行觀察、勒戒等程序。倘5
    年內已經再犯，被依法追訴處罰，縱其第三次（或第三次以
    上）施用毒品之時間在初犯釋放5 年以後，即與「5 年後再
    犯」之情形有別，且因已於「5 年內再犯」，顯見其再犯率
    甚高，原實施觀察、勒戒或強制戒治，已無法收其實效，而
    無5 年戒斷期之存在，自無再經觀察、勒戒及強制戒治之必
    要，應由檢察官逕行起訴，始符新法修正之本旨（參照最高
    法院95年度台非字第59號判決、95年度台非字第65號判決及
    最高法院95年度第7 次刑事庭會議）。查被告前因施用毒品
    案件，裁定送強制戒治，於90年1 月25日執行完畢，惟其於
    5 年內之94年間又因施用毒品，嗣經判決處刑確定業如前述
    ，則被告既曾於強制戒治釋放後，5 年內再犯施用毒品案件
    ，並經判刑確定，揆諸上開說明，被告於96年7 月5 日犯本
    件施用毒品之行為，自與毒品危害防制條例第20條第3 項所
    規定「5 年後再犯」之情形不合，檢察官提起本件公訴，於
    法自無不合。
三、從而，本案事證已臻明確，被告犯行洵堪認定，自應依法論
    科。
四、核被告乙○○所為，係犯毒品危害防制條例第10條第1 項之
    施用第一級毒品罪、毒品危害防制條例第10條第2 項之施用
    第二級毒品罪。被告施用前後持有第一級毒品海洛因、第二
    級毒品甲基安非他命之低度行為各為其施用之高度行為所吸
    收而不另論罪。被告一施用行為觸犯上開二罪，為異種想像
    競合犯，應刑法第55條之規定，從一重之施用第一級毒品罪
    論處（起訴書認應分論併罰，容有未洽）。查被告曾因違反
    毒品危害防制條例案件，於94年11月7 日，經本院以94年度
    訴字第1799號刑事判決判處有期徒刑8 月（施用第一級毒品
    ）、5 月（施用第二級毒品），應執行有期徒刑1 年，94年
    12月12日判決確定，刑期起算日期為95年3 月9 日，指揮書
    原載執行完畢日期為96年2 月28日，羈押折抵8 日，累進縮
    刑12日，於96年2 月16日因縮刑期滿執行完畢，此有臺灣高
    等法院被告前案紀錄表1 份在卷可稽，其受徒刑之執行完畢
    後，5 年以內故意再犯有期徒刑以上本案之罪，應依刑法第
    47條第1 項之規定論以累犯，並依法加重其刑。爰審酌被告
    施用毒品，足以戕害其身心，滋生其他犯罪，惡化治安，嚴
    重損及公益，且被告曾因施用毒品案件，業經觀察、勒戒及
    強制戒治執行完畢，仍未戒斷其施用毒品之惡習，竟再為本
    件施用毒品犯行，顯見其不思悔改，惟考量施用毒品行為於
    本質上係屬自我戕害行為，反社會性之程度應屬較低及其犯
    罪後坦承犯行，態度尚佳等一切情狀，量處如主文所示之刑
    ，以資懲儆。
五、扣案之甲基安非他命（驗餘淨重0.1 公克），係本案查獲之
    毒品，不問屬於犯人與否，應依毒品危害防制條例第18條第
    1 項前段之規定，宣告沒收銷燬；又包裝上開甲基安非他命
    之包裝袋1 個，足認係用於包裹毒品，防其裸露、潮濕，便
    於攜帶施用，係供施用毒品所用之物，且係被告所有，業據
    被告供明無訛，爰依刑法第38條第1 項第2 款之規定宣告沒
    收。
據上論斷，依刑事訴訟法第273 條之1 第1 項、第299 條第1 項
前段，毒品危害防制條例第10條第1 項、第2 項、第23條第2 項
、第18條第1 項前段，刑法第11條前段、第55條、第47條第1 項
、第38條第1 項第2 款，判決如主文。
本案經檢察官甲○○到庭執行職務。
中　　華　　民　　國　　96　　年　　9 　　月　　26　　日
                  刑事第十五庭  法  官　陳鴻清
以上正本證明與原本無異。
如不服本判決應於收受送達後10日內向本院提出上訴書狀。
                            　  書記官  莊川億
中　　華　　民　　國　　96　　年　　9 　　月　　27　　日
附錄本案論罪科刑法條全文：
毒品危害防制條例第10條：
施用第一級毒品者，處六月以上五年以下有期徒刑。
施用第二級毒品者，處三年以下有期徒刑。
